【裁判字號】    98,審訴,119
【裁判日期】    980227
【裁判案由】    偽造文書等
【裁判全文】
臺灣桃園地方法院刑事判決            98年度審訴字第119號
公  訴  人  臺灣桃園地方法院檢察署檢察官
被      告  甲○○
上列被告因偽造文書等案件，經檢察官提起公訴（97年度偵緝字
第1679號），被告於準備程序進行中，就被訴事實為有罪之陳述
，經本院告知簡式審判程序意旨，並聽取當事人之意見後，本院
合議庭裁定依簡式審判程序審理，判決如下：
    主  文
甲○○竊盜，累犯，處有期徒刑肆月，如易科罰金，以新臺幣壹
仟元折算壹日；又行使偽造私文書，足以生損害於公眾及他人，
累犯，處有期徒刑肆月，如易科罰金，以新臺幣壹仟元折算壹日
，扣案如附表所示之署押均沒收。應執行有期徒刑陸月，如易科
罰金，以新臺幣壹仟元折算壹日，扣案如附表所示之署押均沒收
。
    事  實
一、甲○○前於民國90年間因偽造有價證券案件，經本院以90年
    度訴字第612 號判決，判處有期徒刑3 年4 月確定，入監執
    行後，於96年2 月16日假釋出監，所餘刑期交付保護管束，
    已於96年6 月9 日依行刑累進處遇條例之規定縮短刑期後假
    釋期滿，未經撤銷假釋，其未執行之刑，以已執行論。詎其
    仍不知悛悔，分別為下列之犯行：
  (一)於96年8 月間某日，甲○○在臺東縣東河鄉隆昌村19鄰隆昌
    235 之3 號乙○○住處，邀約乙○○釣魚時，見乙○○所有
    之身分證、普通聯結車駕駛執照各1 張置於房間桌上，甲○
    ○思及己因案被通緝，竟意圖為自己不法之所有，徒手竊取
    前開身分證、駕駛執照得手，以供逃避查緝之用。
  (二)再於同年8 月25日凌晨1 時30分許，甲○○駕駛車牌號碼為
    X5-210號曳引車，附掛48-KS 號拖車，行經臺東縣達仁鄉森
    永村台九線446 公里處時，發生自撞翻車事故，乙○○為免
    遭警緝獲，竟基於行使偽造私文書之犯意，先向前來處理車
    禍事故之臺東縣警察局大武分局大武交通事故處理小組之警
    員孔靖華謊稱其姓名為「乙○○」，並出示前揭所竊得之乙
    ○○身分證及駕駛執照後，接續於附表所示時間、地點，先
    後於附表所示之文件上偽造「乙○○」之簽名及按捺指印，
    並將附表編號二舉發通知單之移送聯及存根聯交還予填寫舉
    發通知單之警員孔靖華收執，而行使該表示業已收受舉發通
    知單之私文書，均足以生損害於乙○○本人與警察機關犯罪
    偵查之正確性及監理機關對於交通事件管理及處罰之正確性
    ，嗣於同日中午12時許，臺東縣警察局大武分局美和派出所
    警員向警員孔靖華詢問車禍相關事宜後，察覺有異，而為警
    循線查悉上情。
二、案經臺東縣警察局大武分局報請臺灣臺東地方法院檢察署偵
    查後呈請臺灣高等法院檢察署令轉臺灣桃園地方法院檢察署
    檢察官偵查起訴。
    理  由
一、本案被告甲○○所犯均為死刑、無期徒刑或最輕本刑為3 年
    以上有期徒刑以外之罪，其於本院準備程序中就前揭被訴事
    實均為有罪之陳述，經本院告知簡式審判程序之旨，並聽取
    當事人意見後，本院合議庭依刑事訴訟法第273 條之1 第1
    項規定，裁定由受命法官獨任進行簡式審判程序，合先敘明
    。
二、前開犯罪事實，業據被告甲○○分別於檢察官訊問及本院審
    理中坦承不諱，並經證人即被害人乙○○、證人即警員孔靖
    華分別於警詢、檢察官訊問中陳述無訛，且有甲○○犯罪嫌
    疑人照片、職務報告、酒精濃度檢測單、臺東縣警察局東警
    交字第T00000000 號舉發違反道路交通管理事件通知單等在
    卷可稽，足徵被告自白與事實相符，本件事證明確，被告犯
    行堪以認定。
三、按刑法上偽造署押罪，係指單純偽造簽名、畫押而言，若在
    制式之書類上偽造他人簽名，已為一定意思表示，具有申請
    書或收據等類性質者，則係犯偽造文書罪（最高法院88年臺
    非字第146 號判決意旨參照）。次按在違反道路交通管理事
    件通知單移送聯上「收受通知聯者簽章」欄內偽簽他人姓名
    ，自不待依習慣或特約，單從形式上觀察，即足以知悉係表
    示由該他人名義出具領收通知聯之證明，此與事先在印妥內
    容之收據上偽簽他人姓名之情形，無分軒輊，當然屬刑法第
    二百十條所稱之私文書（最高法院83年度臺上字第6631號判
    例參照）。核被告所為係犯刑法第320 條第1 項普通竊盜罪
    、同法第216 條、第210 條之行使偽造私文書罪。被告甲○
    ○為逃避追緝冒名應詢，再先後於附表所示之文書上偽造「
    乙○○」簽名、指印之偽造署押行為，在主觀上自始至終係
    出於同一逃避刑責目的，而於交通事故稽查程序之各階段中
    偽造署押之意思，且係或於同時同地或於密切接近之時、地
    實施，侵害同一之法益，各行為之獨立性極為薄弱，依一般
    社會健全觀念，在時間差距上，難以強行分開，在刑法評價
    上，以視為數個舉動之接續施行，合為包括之一行為予以評
    價，較為合理，則屬接續犯，而為包括之一罪（最高法院86
    年度臺上字第3295號判例意旨參照），是被告乙○○於附表
    所示文書上偽造「乙○○」簽名、指印，係本於一偽造署押
    之接續犯意而為之，為接續犯，應僅論以一個偽造署押之行
    為，其中在附表編號二之舉發通知單上偽造「乙○○」署押
    之行為，為偽造私文書之部分行為，而其偽造私文書之低度
    行為，為行使偽造私文書之高度行為所吸收，均不另論罪，
    僅論以一行使偽造私文書罪。又公訴意旨已載明被告竊盜乙
    ○○證件之犯罪事實，就竊盜部分已合法起訴，起訴書中就
    被告所犯法條雖漏引刑法第320 條第1 項之普通竊盜罪，尚
    不影響該部分起訴之效力，且蒞庭實行公訴之檢察官業於本
    院準備程序中予以補充該所犯法條（見本院98年2 月18日準
    備程序筆錄），本院自應予以審究，併此敘明。被告所犯普
    通竊盜罪及行使偽造私文書罪間，犯意各別，行為互殊，應
    分論併罰。再被告有如事實欄一所載之犯罪科刑及執行完畢
    紀錄，此有卷附之臺灣高等法院被告前案紀錄表可按，其於
    有期徒刑執行完畢後，五年以內故意再犯本件有期徒刑以上
    之罪，均為累犯，應均依刑法第47條第1項 之規定，各加重
    其刑。爰審酌被告為脫免刑事責任，恣意竊取被害人證件，
    再冒用被害人名義，偽造署押並行使偽造私文書，足以影響
    犯罪偵查、交通事件處理之正確性，並使被害人乙○○無端
    受行政裁罰等之犯罪情節、所生危害程度，與其於本院審理
    時終坦承犯行，態度尚可等一切情狀，各量處如主文所示之
    刑，並定應執行之刑及諭知易科罰金之折算標準，以示懲儆
    。末查附表所示之署押，均為被告所偽造，業據被告供明在
    卷，均應依刑法第219 之規定，於被告所犯行使偽造私文書
    罪部分宣告沒收。
據上論斷，應依刑事訴訟法第273 條之1 第1 項、第299 條第1
項前段，刑法第320 條第1 項、第216 條、第210 條、第219 條
、第47條第1 項、第41條第1 項前段、第2 項、第51條第5 款，
刑法施行法第1 條之1 第1 項、第2 項前段，判決如主文。
本案經檢察官蔡如惠到庭執行職務。
中    華    民    國    98    年    2     月    27    日
                        刑事庭    法  官  劉為丕
以上正本證明與原本無異。
如不服本判決，應於判決送達後10日內向本院提出上訴狀（應附
繕本），其未敘述上訴理由者，應於上訴期間屆滿後20日內補提
理由書狀於本院，上訴於臺灣高等法院。
                                  書記官  陳淑瓊
中    華    民    國    98    年    2     月    27    日
附錄本案論罪科刑法條：
中華民國刑法第320 條
（普通竊盜罪、竊佔罪）
意圖為自己或第三人不法之所有，而竊取他人之動產者，為竊盜
罪，處五年以下有期徒刑、拘役或五百元以下罰金。
意圖為自己或第三人不法之利益，而竊佔他人之不動產者，依前
項之規定處斷。
前二項之未遂犯罰之。
中華民國刑法第210 條
（偽造變造私文書罪）
偽造、變造私文書，足以生損害於公眾或他人者，處五年以下有
期徒刑。
中華民國刑法第216 條
（行使偽造變造或登載不實之文書罪）
行使第二百十條至第二百十五條之文書者，依偽造、變造文書或
登載不實事項或使登載不實事項之規定處斷。
附表
┌──┬─────┬──────┬────────┬────┬─────┐
│編號│時間      │ 犯罪地點   │  署押所在文件  │所在欄位│署押數目  │
├──┼─────┼──────┼────────┼────┼─────┤
│ 一 │96年8 月25│台九線446 公│酒精濃度檢測單  │被測人欄│「乙○○」│
│    │日凌晨2 時│里處        │                │        │簽名壹枚。│
│    │30分許    │            │                │        │          │
├──┼─────┼──────┼────────┼────┼─────┤
│ 二 │96年8 月25│同上        │臺東縣警察局東警│收受通知│「乙○○」│
│    │日凌晨    │            │交字第T00000000 │聯者簽章│簽名壹枚。│
│    │          │            │號舉發違反道路交│欄      │          │
│    │          │            │通管理事件通知單│        │          │
│    │          │            │移送聯          │        │          │
│    │          │            │                │        │          │
│    │          │            ├────────┼────┼─────┤
│    │          │            │放置於移送聯下之│收受通知│「乙○○」│
│    │          │            │存根聯          │聯者簽章│簽名壹枚（│
│    │          │            │                │欄      │因覆寫關係│
│    │          │            │                │        │同時偽造）│
│    │          │            │                │        │。        │
├──┼─────┼──────┼────────┼────┼─────┤
│ 三 │96年8 月25│臺東縣警察局│96年8 月25日調查│受詢問人│「乙○○」│
│    │日清晨5 時│大武分局專責│筆錄            │欄、騎縫│簽名枚、│
│    │12分許    │交通事故處理│                │處、訂正│指印伍枚。│
│    │          │小組        │                │處      │          │
└──┴─────┴──────┴────────┴────┴─────┘


司法院資訊處製作；財團法人民間司法改革基金會備份。
